臺灣苗栗地方法院民事判決
110年度苗家繼簡字第8號
原      告  張世郎  

            張美晴  


前列二人共同
訴訟代理人  江錫麒律師
            王炳人律師
            柯宏奇律師
被      告  張世春  



輔  佐  人  劉嬌蓮  
上列當事人間請求塗銷耕地租約繼承登記事件，本院於民國111年4月13日言詞辯論終結，判決如下：
    主      文
一、被告應將坐落苗栗縣○○鄉○○○段000地號土地之耕地承租繼承
    權租約變更登記（租約字號：五谷字第32號，承租人姓名：
    張世春）予以塗銷。
二、訴訟費用由被告負擔。
　　事實及理由
一、原告起訴主張：坐落苗栗縣○○鄉○○○段000地號土地，原由兩
    造先母張余五妹承租並定有三七五租賃契約（下稱系爭租約
    ），張余五妹於108年5月19日死亡，由兩造及訴外人徐張珠
    梅、張世霖、謝張雪梅、曹張玉梅等7人共同繼承（張美蓮
    本為起訴原告，嗣因其已出養他人無繼承權，而撤回其原告
    身分；徐張珠梅撤回起訴，經被告同意在案），詎被告於11
    0年間，擅自依臺灣省耕地租約登記辦法之規定申請租約變
    更登記，將該系爭租約之承租人登記於被告自己名下，侵害
    原告繼承取得之耕地租賃權。爰請求塗銷該變更登記，而聲
    明如主文所示。
二、被告則以：起訴狀記載之原告張美蓮已出養他人，當事人不
    適格；同意徐張珠梅撤回起訴；該變更登記之核准機關為苗
    栗縣公館鄉公所，被告應為苗栗縣公館鄉公所，而非被告；
    該土地一直都是被告耕種，被告才是現耕者，應由被告一人
    繼承續租，請求依法判決。
三、本院得心證之理由：
（一）原告等人提起本件訴訟，係主張其繼承權為被告所侵害，
      而依民法第1146條第1項之規定，請求被告塗銷因繼承辦
      理之登記，回復其繼承標的，此項繼承回復請求權之行使
      ，僅由主張繼承權被侵害之人為原告，而以爭執其繼承資
      格之僭稱繼承人為被告為已足，並不生當事人不適格之問
      題。此與公同共有人本於其公同共有權，提起請求返還共
      有物或除去妨害之訴，依民法第828條第2項規定，須得其
      他公同共有人全體之同意，其當事人適格無欠缺之情形有
      別，最高法院76年度台上字第598號裁判要旨足資參照。
      至張美蓮已出養他人，無繼承權，業經張美蓮撤回原告身
      分；又由被告申請變更登記，自應由被告塗銷，故本件並
      無當事人不適格問題。
（二）按繼承權被侵害者，被害人或其法定代理人得請求回復之
      ，民法第1146條第1項定有明文。又按耕地租賃權為財產
      權之一種，且非專屬於被繼承人本身，承租人死亡後，其
      繼承人除拋棄繼承者外，依法均有繼承之權利，法律尚無
      不能自耕者不能繼承之限制規定。至臺灣省耕地租約登記
      辦法第4條各款所列情形，僅應為租約變更登記之原因，
      並不能排斥民法繼承編規定之適用。況其第4條第1項第3
      款僅規定「『由現耕繼承人繼承承租權者』，應申請租約變
      更登記」，非謂僅得由現耕繼承人繼承承租，最高法院10
      7年台上字第144號、85年台上字第2386號、72年度台上字
      第4611號判決要旨足資參照。
（三）經查，張余五妹於108年5月19日死亡後，應由兩造及訴外
      人徐張珠梅、張世霖、謝張雪梅、曹張玉梅等7人共同繼
      承，詎被告於110年間，擅自依臺灣省耕地租約登記辦法
      之規定申請租約變更登記，將系爭租約之承租人登記於被
      告自己名下（按該租約有另一承租人邱廷妹），有苗栗縣
      公館鄉公所110年5月25日公鄉民字第11000006365號准由
      被告續訂租約函影本在卷可稽（卷第315頁） ，依上揭臺
      灣省耕地租約登記辦法及最高法院判決意旨，被告主張其
      為唯一得繼承之人，向苗栗縣公館鄉公所申請續租，而變
      更其為承租人，於法不合，侵害原告之繼承權，是原告訴
      請被告塗銷該續租後變更登記為被告名下部分，自有理由
      ，應予准許，而判決主文所示。
四、訴訟費用負擔之依據：家事事件法第51條、民事訴訟法第78
    條。　　　
中　　華　　民　　國　　111 　年　　4 　　月　　27　　日
                   家事法庭     法  官　李太正
以上正本係照原本作成。
如對本判決上訴，須於判決送達後20日之不變期間內，向本院提
出上訴狀。
中　　華　　民　　國　　111 　年　　4 　　月　　27　　日
                                書記官　陳明芳